【裁判字號】    92,聲再,3
【裁判日期】    920515
【裁判案由】    聲請再審
【裁判全文】
臺灣高雄地方法院刑事裁定                          九九十二年度聲再字第三號
    聲  請  人  甲○○
    即受處分人
右聲請人即受處分人因違反毒品危害防制條例之撤銷停止強制戒治案件，對於本院中
華民國九十一年十二月五日之第一審確定裁定（九十一年度毒聲字第七五○九號刑事
裁定），聲請再審，本院裁定如左：
    主  文
本件開始再審。
    理  由
一、聲請意旨略以：聲請人即受戒治處分人甲○○前因施用毒品案件，經臺灣高雄地
    方法院（下稱高雄地院）以九十年度毒聲字第五八九六號裁定送強制戒治後，期
    間經評定為合格，經高雄地院於九十一年七月五日，以九十一年度毒聲字第三七
    二七號裁定停止戒治，所餘期間並宣付保護管束，惟臺灣高雄地方法院檢察署檢
    察官以聲請人於保護管束期間，經採集之尿液送高雄縣衛生局以「免疫學分析法
    」鑑驗結果呈甲基安非他命陽性反應為依據，而認聲請人有再度施用毒品之行為
    ，違反保護管束應遵守事項情節重大，而向高雄地院聲請撤銷停止戒治，經高雄
    地院於九十一年十一月十八日，以九十一年度毒聲字第七五○九號裁定撤銷停止
    戒治，令入戒治處所施以強制戒治，惟聲請人於保護管束期間涉犯施用毒品案件
    ，經檢察官提起公訴後，復經高雄地院將聲請人之尿液再送高雄醫學大學附設中
    和紀念醫院（下稱高雄醫學大學）以精密之ＧＣ＼ＭＳ氣相層析質譜儀分析法檢
    驗後，並未檢出安非他命或甲基安非他命陽性反應，嗣該院於九十二年二月二十
    七日，以九十一年度易字第四二四○號判決聲請人無罪，聲請人於受不利益之撤
    銷停止戒治裁定確定後，因發現確實新證據足認聲請人應受駁回撤銷停止戒治之
    有利裁定，因而聲請准予裁定開始再審等語。
二、按有罪判決確定後，因發現確實之新證據，足認受有罪判決之人應受無罪、免訴
    、免刑或輕於原判決所認罪名之判決者，為受判決人之利益，得聲請再審，刑事
    訴訟法第四百二十條第一項第六款定有明文。又按與科刑確定判決有同等效力之
    確定裁定，如發現有違背法令情事，得提起非常上訴；而保安處分係對受處分人
    將來之危險性所為拘束其身體、自由等之處置，以達教化與治療之目的，為刑罰
之補充制度，故依毒品危害防制條例所為強制戒治、停止強制戒治、撤銷停止強
    制戒治等相關之確定裁定，屬於拘束人身自由之保安處分，自與科刑確定判決有
    同等之效力（司法院院字第一三五六號、第一九八○號、第二五○七號解釋及最
    高法院九十年度台非字第三七七號判決參照）。另非常上訴與再審同為非常救濟
    程序，其性質相似，區別僅在於再審係救濟事實認定之違誤但其審判當時並未違
    法，而非常上訴則在救濟審判當時違背法令但事實認定並無違誤之情形，是具實
    體判決效力之確定裁定可為非常上訴之對象，依同一法理，該具實體判決效力之
    確定裁定亦應得再審之對象。揆諸上開說明，可認撤銷停止戒治之裁定，係屬拘
    束人身自由之保安處分，與科刑確定判決有同等之效力，應類推適用刑事訴訟法
    第四百二十條之規定，自得為提起再審之對象，合先敘明。
三、經查：
（一）聲請人即受戒治處分人甲○○前因施用毒品案件，經本院以九十年度毒聲字第
      五八九六號裁定送強制戒治後，期間經評定為合格，復經本院於九十一年七月
      五日，以九十一年度毒聲字第三七二七號裁定停止戒治所餘期間並宣付保護管
      束，惟檢察官以聲請人於保護管束期間，經採集之尿液送高雄縣衛生局以「免
      疫學分析法」鑑驗結果呈甲基安非他命陽性反應，有該局九十一年十月二十三
      日之（九一）煙檢字第一七五四號煙毒尿液檢驗成績書一紙可佐，而認聲請人
      有再度施用毒品之行為，違反保護管束應遵守事項情節重大，而向本院聲請撤
      銷停止戒治，經本院於九十一年十一月十八日，以九十一年度毒聲字第七五○
      九號裁定撤銷停止戒治，令入戒治處所施以強制戒治，惟聲請人於保護管束期
      間涉犯施用毒品案件，經檢察官提起公訴後，復經本院將聲請人之尿液再送高
      雄醫學大學以精密之ＧＣ＼ＭＳ氣相層析質譜儀析法檢驗後，並未檢出安非他
      命或甲基安非他命陽性反應，亦有該院九十二年一月二十七日之報告編號00
      00－000號濫用藥物尿液檢驗報告一紙可憑，嗣本院於九十二年二月二十
      七日，以九十一年度易字第四二四○號判決無罪確定等情，有本院上開裁定、
      判決書各一份在卷可憑，復經本院調取本院九十一年度易字第四二四○號卷宗
      核閱屬實，應堪信為真實。
（二）按有罪之判決確定後，因發現確實之新證據，足認受有罪判決之人應受無罪、
      免訴、免刑或輕於原判決所認罪名之判決者，為受判決人之利益，得聲請再審
      ，刑事訴訟法第四百二十條定有明文。又刑事訴訟法第四百二十條第一項第六
      款所稱新證據之意義，固係指該項證據於事實審法院判決前已經存在，當時未
      能援用審酌，至其後始行發見者而言。惟判決以後成立之文書，其內容係根據
      另一證據而作成，而該另一證據係成立於事實審法院判決之前者，應認為有新
      證據之存在，如出生證明係根據判決前早己存在之醫院病歷表作成，存款證明
      係根據判決前已存在之存款帳簿作成，該出生證明、存款證明，應認為新證據
      （最高法院八十三年度台抗字第三八六號、八十五年度台抗字第三七一號判決
      參照）。又刑事訴訟法第四百二十條第一項第六款所謂發見確實之新證據，係
      指該證據於事實審法院判決前已經存在，為法院、當事人所不知，不及調查斟
      酌，至其後始行發見，且就證據本身形式上觀察，固不以絕對不須經過調查程
      序為條件，但必須顯然可認為足以動搖原有罪確定判決，而為受判決人無罪、
      免訴、免刑或輕於原判決所認罪名之判決者為限。故受理聲請再審之最後事實
      審法院，應就聲請再審理由之所謂「新證據」，是否具備事實審判決前已經存
      在，為法院、當事人所不知，事後方行發見之「嶄新性」，及顯然可認足以動
      搖原有罪確定判決，應為無罪、免訴、免刑或輕於原判決罪名之「顯然性」二
      要件，加以審查，為判斷應否准予開始再審之準據，最高法院亦著有八十五年
      度台抗字第三○八號判決足資參照。查本件聲請人於停止戒治付保護管束期間
      ，經採集之尿液送驗後呈毒品甲基安非他命陽性反應乙節，有高雄縣衛生局九
      十一年十月二十三日之（九一）煙檢字第一七五四號煙毒尿液檢驗成績書可憑
      ，而原審法院依該煙毒尿液檢驗成績書而為聲請人應撤銷停止戒治，令入戒治
      處所施以強制戒治之裁定，惟聲請人該次施用毒品案件，經檢察官提起公訴後
      ，本院就聲請人之同一尿液再送高雄醫學大學以精密之ＧＣ＼ＭＳ氣相層析質
      譜儀析法檢驗後，並未檢出安非他命或甲基安非他命陽性反應之事實，亦有高
      雄醫學大學之報告編號0000－000號濫用藥物尿液檢驗報告一紙附卷可
      查，本院乃於九十二年二月二十七日為聲請人無罪之判決確定，該高雄醫學大
      學之檢驗報告係成立於九十二年一月二十七日，乃於聲請人九十一年十二月五
      日所受撤銷停止戒治，令入戒治處所施以強制戒治之裁定後所作成，又該高雄
      醫學大學濫用藥物尿液檢驗報告根據之證據，為前開撤銷停止戒治裁定前即扣
      案存在之聲請人尿液，參照前揭最高法院判決意旨，該高雄醫學大學之濫用藥
      物尿液檢驗報告，應屬事實審法院判決前已經存在，當時未能援用審酌，至其
      後始行發現之新證據，且就該證據本身形式上觀察，顯然可認為足以動搖原不
      利聲請人之撤銷停止戒治之確定裁定，而合於刑事訴訟法第四百二十條第一項
      第六款所規定得以開始再審之理由，依法應予開始再審。
據上論斷，應依刑事訴訟法第四百三十五條第一項，裁定如主文。
中      華      民      國    九十二    年      五      月     十五     日
                               臺灣高雄地方法院刑事第二庭
                                   審判長法  官  莊崑山
                                         法  官  林靜梅
                                         法  官  曾鴻文
右正本證明與原本無異。
如不服本裁定，應於裁定送達後五日內，向本院提出抗告狀。
                                         書記官    王高山
中    華    民    國      九十二      年      五      月      二十      日


司法院資訊處製作；財團法人民間司法改革基金會備份。
